臺灣高等法院刑事判決　　　　　　　　　　　　　　九十年度交上易字第四五三號
　　上　訴　人
　　即　被　告　甲○○
右上訴人因妨害公務等案件，不服臺灣板橋地方法院九十年度易字第一七九八號，中
華民國九十年六月二十八日第一審判決（起訴案號：臺灣板橋地方法院檢察署九十年
度偵字第四四三三號），提起上訴，本院判決如左：
    主  文
上訴駁回。
    事  實
一、甲○○明知汽車駕駛執照係駕駛汽車之許可憑證，無駕駛執照者不得駕駛車輛，
    且駕駛人飲用酒類後，吐氣酒精含量超過每公升０‧二五毫克者，不得駕駛動力
    交通工具，竟於民國（以下同）九十年二月二十一日下午六時許，與友人飲用高
    粱酒之烈酒後，已達不能安全駕駛動力交通工具之程度，仍執意無照駕駛其甫購
    買但尚未重新辦理牌照之營業小客車（ 引擎號碼4AM456665號）上路，於當日晚
    間八時許，甲○○吐氣酒精含量約達0.508～0.550mg/L，行經臺北縣板橋市○○
    路○段下大漢橋時，遇臺北縣警察局交通隊員警詹朝吉與洪啟宏所駕駛之車號Ｑ
    二─０四一七號巡邏車，員警因見甲○○駕駛營業小客車未懸掛車牌，遂驅車上
    前攔停，詎甲○○因無駕照又酒後駕駛無牌照計程車，畏懼受罰，竟拒絕受檢而
    加速逃離，員警詹朝吉與洪啟宏遂駕駛巡邏車自後追趕，甲○○則駕車沿途從四
    維路一二八巷、長江路、光武街一二五巷，出民生路三段右轉長江路至大漢橋下
    迴轉往文化路，再至民生路三段二八一巷巷口欲右轉時，與警車右前葉子板碰撞
    ，員警詹朝吉下車至被告車前方，洪啟宏則在被告車後方，二人均拔槍對空各鳴
    二槍，令甲○○熄火下車，詎甲○○仍拒不停車，並以駕車衝撞員警之強暴方式
    ，逼使車後之洪啟宏閃避後繼續驅車逃離，妨害員警執行公務，詹朝吉見狀遂朝
    被告車身開三槍，分別擊中右上方引擎蓋、右前車門把手旁、及右前門車窗邊緣
    橡皮處，致右車窗玻璃破碎，然甲○○仍繼續駕車加速逃逸，右轉民有街、再右
    轉四維路、左轉長江路一段，至長江路一段一二五號前時，自後撞擊由唐嘉鳳所
    騎乘之車號ＬＺＺ─三九六號重型機車，再撞擊廖得意駕駛之車號Ｚ二─六四０
    九號自用小貨車尾部，致唐嘉鳳人車倒地，受有左小腿瘀腫、右膝擦傷等傷害（
    過失傷害部分業經被害人唐嘉鳳於偵查中撤回告訴，並經公訴人於九十年三月十
    五日以九十年度偵字第四四三三號處分不起訴確定在案）。然甲○○並未因此停
    車，仍駕車欲左轉往長江路一段一二六巷逃逸，在巷口撞及路邊停放之機車而停
    下，詹朝吉遂以警車頂住被告車後行李箱，再對空鳴一槍示警，令甲○○下車，
    但甲○○復倒車衝撞警車車頭，洪啟宏遂再向甲○○車尾射擊三槍，始將甲○○
    逮捕，總計員警共擊發子彈十一顆。嗣於當日晚間九時一分許，經警測試甲○○
    吐氣酒精含量每公升達０‧四六毫克（0.46mg/L ）。
二、案經臺北縣警察局海山分局移送臺灣板橋地方法院檢察署檢察官偵查起訴。
    理  由
一、訊據上訴人即被告（以下簡稱被告）甲○○固坦承於右揭時地酒後駕駛未懸掛車
    牌之營業小客車，遇警臨檢拒絕攔停，沿街駕車逃逸等事實，惟辯稱：伊當時駕
    駛剛購買未辦理牌照之營業小客車，欲駕駛該車交給代辦重新領牌之人，遇警察
    臨檢，伊因無駕照又酒後駕駛無牌照之計程車，心虛畏懼受罰始駕車逃逸，警察
    為將伊攔下而開槍，但並非朝輪胎開槍，並用警車撞伊車，伊害怕繼續逃離云云
    。經查：（一）、右揭事實，業據被告於警訊、偵查中供承不諱（參偵查卷宗第
    三頁至第五頁、第三十三頁反面），且證人即員警詹朝吉於原審審理時結證稱：
    「我們執行攔檢，第一攔截點在大漢橋下右邊，他（指被告）不停，闖紅燈右轉
    光武街，從光武街巷子繞一圈迴轉長江路，此時皆尚未開槍。直到民生路一理容
    院巷口，我車在他右側，兩車碰在一起。我二人（指詹朝吉與洪啟宏）下車拔槍
    ，我先對空鳴槍。當時我在他車前，洪啟宏在他車後，我倆各鳴二槍，他倒車沒
    撞到洪，但我認為他欲撞洪員，遂對他車開三槍（車引擎蓋及右前車門、玻璃窗
    橡皮處彈孔是那時開槍打中），後來他車又跑，我們又追，至長江路一段撞上機
    車、小貨車，又繼續開。又開長江路一二六巷撞上機車，才停下」等語（參原審
    刑事卷宗第三九頁正反面），證人即警員洪啟宏於原審證稱：「我們從後方擋住
    他（指被告）車，車左前葉子板是在民生東路理容院前碰到。撞機車停下，他又
    倒檔，我再開三槍，被告應是詹員第一次開三槍時中彈」等語（參原審刑事卷宗
    第三九頁反面），上開警員二人亦提出台北縣警察局交通隊員警使用警械案情報
    告一份，載有：詹朝吉、洪啟宏駕駛巡邏車行經臺北縣板橋市○○路○段大漢橋
    上時，見被告駕駛未懸掛車牌之營業小客車下大漢橋往文化路方向行駛，便驅車
    上前示意被告停車受檢，詎被告加速逃逸，便駕車自後追趕，追至四維路一二八
    巷巷口左迴轉，遇紅燈欲再攔停被告車，被告則闖紅燈往長江路方向逃逸，右轉
    光武街一二五巷，再右轉一二三巷出民生路三段右轉長江路，於大漢橋下迴轉往
    文化路，此時均尚未開槍，待追至民生路三段二八一巷巷口之理容院時，被告車
    欲右轉，與警車右前葉子板碰撞，詹朝吉將警車堵在被告車右側，並下車至被告
    車前方，洪啟宏則在被告車後方，二人均拔槍對空各鳴二槍，令被告熄火下車，
    詎被告突然倒車欲衝撞洪啟宏，詹朝吉遂朝被告車身開三槍，分別擊中被告車之
    右上方引擎蓋、右前車門把手旁，及右前門車窗邊緣橡皮處，致右車窗玻璃破碎
    ，然被告仍繼續駕車加速逃逸，右轉民有街、四維路，再左轉長江路一段，追至
    長江路一段一二五號前時，被告自後撞擊由唐嘉鳳所騎乘之車號ＬＺＺ─三九六
    號重機車，再撞擊廖得意駕駛之車號Ｚ二─六四０九號自用小貨車尾部，致唐嘉
    鳳倒地受傷，被告仍駕車欲左轉往長江路一段一二六巷逃逸，在巷口撞及路邊停
    放之機車而停下，詹朝吉便馬上以警車頂住被告車後行李箱，再對空鳴一槍示警
    ，令被告下車，但被告又倒車衝撞警車車頭，洪啟宏便向被告車尾再開三槍，始
    將被告逮捕，並見被告右大腿近臀部中一槍，遂通知勤務中心派救護車將被告送
    醫，總計伊與洪啟宏共擊發子彈十一顆等語（參偵查卷宗第九頁正、反面），核
    與被害人及現場目擊證人唐嘉鳳、廖得意、王清輝等分別於警訊時陳述事發經過
    無誤（參偵查卷第六頁至第八頁）。此外，復有道路交通事故調查報告表一紙、
    臺北縣警察局舉發違反道路交通管理事件通知單三紙、現場及車損照片二十二張
    附卷可稽（參偵查卷宗第十二頁至第十四頁、第十七頁至第二十二頁），參諸上
    開資料所示被告營業小客車遭員警開槍擊中之彈著點位置，及營業小客車與警車
    碰撞受損情況，與員警詹朝吉、洪啟宏所述上開過程均相吻合，證人詹朝吉、洪
    啟宏之證詞，堪值採信，被告前開辯解，要不足採，被告對公務員依法執行職務
    時施強暴之犯行，堪以認定；（二）、被告事發當日晚間九時一分許，經警測試
    其吐氣之酒精濃度，每公升高達０‧四六毫克（0.46mg/L），有酒精測試結果、
    臺北縣警察局海山分局新海派出所出具之刑法第一百八十五條之三案件測試觀察
    紀錄表各一紙在卷可查（參偵查卷宗第十頁、第十一頁），又本院向法務部法醫
    研究所函查「呼氣酒精濃度之學理推算」，以查明被告於案發當日晚間八時許之
    呼氣酒精濃度含量，該所函覆以：因人體之代謝作用，血液中酒精濃度含量通常
    每小時下降約10~19mg/dL．．．推算晚上八時之血中酒精濃度含量約為 106.6～
    115.6mg/dL，換算呼氣濃度含量約為0.508～0.550mg/L，有該所於九十一年二月
    七日出具之法醫毒字第０九一三五一號函附於本院卷可稽。又按汽車駕駛人飲酒
    後駕車，會降低對光線之適應能力，削弱其對於路況及車前狀況辨識之正確性，
    亦使神經反應遲鈍，致使駕駛人無法適切地操控車輛，因此酒後駕車在道路上行
    駛，對一般往來之公眾及駕駛人自身皆具有高度危險性，此為智識健全之人所可
    認識者，酒後不應駕車之觀念，復已透過教育、宣導及各類媒體廣為介紹傳達各
    界週知，被告對於酒後不能駕車及酒醉駕車之危險性，實難諉為不知，復依右開
    測試觀察紀錄表所載，被告駕車時有未依規定使用燈光，轉彎或變換車道未打方
    向燈，對員警指揮及交通號誌無反應或遲緩，駕駛有蛇行，車身搖擺不定，轉彎
    半徑過大或過小，車輛行徑偏離常軌，時而加速，時而突停等異常駕駛行為，遇
    警攔檢又拒不停車，並以車衝撞員警，沿路違規加速逃逸，再衝撞他人機車與貨
    車，忽視他人生命與行車安全，顯見被告駕車之時已達不能安全駕駛之程度。綜
    上所述，本件事證明確，被告犯行堪以認定，應依法論科。
四、核被告所為，係犯刑法第一百八十五條之三服用酒類不能安全駕駛動力交通工具
    而駕駛罪，及同法第一百三十五條第一項之對公務員依法執行職務時施強暴罪。
    其先後二次倒車衝撞員警及警車，係同一妨害公務行為過程中之數舉動，在刑法
    評價上，應視為實質一罪之接續行為，以一罪論。而其所犯上開二罪間，犯意各
    別，行為互殊，應分論併罰。
五、原審本於同上見解，適用刑法第一百三十五條第一項、第一百八十五條之三、第
    四十一條第一項、第五十一條第五款，罰金罰鍰提高標準條例第一條前段、第二
    條規定，並審酌被告違規酒後無照駕車，遇員警攔檢竟以強暴手段妨害公務，其
    犯罪之動機、目的、手段、知識程度、所造成之危害及犯罪後之態度等一切情狀
    ，分別量處被告服用酒類，不能安全駕駛動力交通工具而駕駛罪部分，有期徒刑
    四月；對於公務員依法執行職務時，施強暴罪部分，處有期徒刑六月，分別定易
    科罰金之折算標準，並定應執行有期徒刑八月，並均定易科罰金之折算標準。經
    核原審認事用法均無不合，量刑亦稱允當，被告上訴意旨，指摘原審量刑過重，
    為無理由，應予駁回。
據上論斷，應依刑事訴訟法第三百六十八條，判決如主文。
本案經檢察官費玲玲到庭執行職務。
中      華      民      國    九十一    年      三      月    二十一    日
                            台灣高等法院刑事第十三庭
                                審判長法  官  蔡    燉
                                      法  官  盧  彥  如
                                      法  官  鄧  振  球
右正本證明與原本無異。
不得上訴。
                                      書記官  洪  秋  帆
中      華      民      國    九十一    年      三      月    二十二    日
附錄：本案論罪科刑法條全文
刑法第一百三十五條
對於公務員依法執行職務時，施強暴脅迫者，處三年以下有期徒刑、拘役或三百元以
下罰金。
意圖使公務員執行一定之職務或妨害其依法執行一定之職務或使公務員辭職，而施強
刑法第一百八十五條之三
服用毒品、麻醉藥品、酒類或其他相類之物，不能安全駕駛動力交通工具而駕駛者，
處一年以下有期徒刑、拘役或三萬元以下罰金。
